臺灣高雄地方法院民事判決
111年度訴字第652號
原      告  蔡王閃  
                      送達址：高雄市○○區○○○○○000                                號信箱
兼法定代理  蔡政璜  
人                  
被      告  王麗鴻  
            蔡淑敏  
            蔡淑津  
            蔡仁耀  
上列當事人間債務人異議之訴事件，本院於民國111年8月23日言
詞辯論終結，判決如下：
  主  文
原告之訴駁回。
訴訟費用由原告負擔。
  事實及理由
壹、程序方面：
    按言詞辯論期日，當事人之一造不到場者，得依到場當事人
    之聲請，由其一造辯論而為判決；不到場之當事人，經再次
    通知而仍不到場者，並得依職權由一造辯論而為判決。民事
    訴訟法第385條第1項定有明文。本件被告己○○、戊○○、乙○○
    經本院合法通知於民國111年7月29日、同年8月23日到場，
    均無正當理由未於言詞辯論期日到場，核無民事訴訟法第38
    6條各款所列情形，爰依民事訴訟法第385條第1項後段規定
    ，依職權由原告為一造辯論而為判決。
貳、實體方面：
一、原告主張：原告丙○○遭其他子女虐殺，現需原告丁○○全日居
    家照顧以活命，而本院105年度司執字第112109號分割遺產
    強制執行事件（下稱系爭執行事件）所查封、拍賣坐落高雄
    市○○區○○段000地號土地公同共有應有部分147/10000、同段
    1435建號建物（門牌同區青年二路212號4樓之5）公同共有
    應有部分177/10000、同段1439建號建物（門牌同區青年二
    路212號5樓之4）、同段1487建號建物公同共有應有部分143
    /10000（以下合稱系爭不動產）為丙○○之保命宅，劉耀津三
    戶、成功警所、事務官及執行官長期隱匿侵原告優購權，系
    爭執行事件民國110年8月5日分配表（下稱系爭分配表），
    原告丁○○承購系爭不動產（即保命母親住宅）補款額表應更
    正為：原告丙○○、被告乙○○、戊○○、己○○，分配額均0元，
    原告丁○○，分配額新台幣（下同）177萬5,032元(已扣除財
    稅債暨應繼分10分之1)，本院民事執行處應製公正買回價及
    分配表核給優先買回權人即原告丁○○，由原告丁○○補繳2萬5
    ,968元優先買回系爭不動產。為此，爰依法對被告己○○、戊○○、乙○○提起債務人異議之訴及對被告甲○○提起第三人異議
    之訴，並聲明：㈠廢棄系爭執行事件放棄優購權部分。㈡系爭
    分配表、被告甲○○拍賣點交等，均應廢棄（本院卷第109頁
    正反面）。
　二、被告則以：
    ㈠被告甲○○：我都是依據法院的公告、程序進行，拍賣過程
      都是照著程序走，我相信法院，我是跟法院購買，不是跟
      原告買，原告這樣亂告造成我精神損失等語。並聲明：原
      告之訴駁回。
　　㈡被告乙○○、戊○○、己○○經合法通知，未於言詞辯論期日到
      場，亦未提出書狀作何聲明或陳述。
　三、本院之判斷：
  　㈠原告對被告己○○、戊○○、乙○○提起債務人異議之訴有無理
      由？
　　⒈按執行名義成立後，如有消滅或妨礙債權人請求之事由發
      生，債務人得於強制執行程序終結前，向執行法院對債權
      人提起異議之訴。如以裁判為執行名義時，其為異議原因
      之事實發生在前訴訟言詞辯論終結後者，亦得主張之。強
      制執行法第14條第1項定有明文。
  　⒉原告主張對被告己○○、戊○○、乙○○提起債務人異議之訴云
      云（見本院卷第109頁背面），經查：
　　①臺灣高雄少年及家事法院以103年度家訴字第50號、臺灣高
      等法院高雄分院以104年度家上易字第13號判決（下稱確
      定判決）被繼承人蔡世榮所遺系爭遺產，應採變價分割，
      所得價金扣除夫妻剩餘財產請求債務、對戊○○借款、喪葬
      費用後，按每人各1/5比例分配予兩造、丙○○、己○○及戊○○確定，乙○○乃持上開確定判決為執行名義聲請強制執行
      ，經本院以系爭執行事件受理在案，系爭執行事件之執行
      名義為確定判決（見系爭執行事件卷一第9頁），業經本
      院調閱系爭執行事件卷宗核閱無訛。
　　②原告以系爭不動產為丙○○之保命宅，劉耀津三戶、成功警
      所、事務官及執行官長期隱匿侵原告優購權，系爭分配表
      有關原告丁○○承購系爭不動產補款額表應更正為：丙○○、
      乙○○、戊○○、己○○，分配額均0元，丁○○，分配額177萬5,
      032元(已扣除財稅債暨應繼分10分之1)，本院民事執行處
      應製公正買回價及分配表核給優先買回權人即丁○○，由丁○○補繳2萬5,968元優先買回系爭不動產云云，難謂屬強制
      執行法第14條第1項消滅或妨礙債權人請求之事由，則本
      件原告所提債務人異議之訴，請求廢棄系爭執行事件放棄
      優購權部分、系爭分配表、甲○○拍賣點交等執行程序，並
      無理由，應予駁回。
　　㈡原告對被告甲○○提起第三人異議之訴有無理由？
　　⒈按強制執行法第15條所定第三人異議之訴，以排除執行標
      的物之強制執行為目的，故同條所謂強制執行程序終結，
      係指對於執行標的物之強制執行程序終結而言。對於執行
      標的物之強制執行程序如已終結，則雖因該執行標的物之
      賣得價金不足抵償執行名義所載債權之全部，致執行名義
      之強制執行程序尚未終結，第三人亦不得提起異議之訴。
      對於執行標的物之強制執行程序，進行至執行名義所載債
      權之全部或一部，因對於執行標的物之強制執行達其目的
      時，始為終結。故執行標的物經拍賣終結而未將其賣得價
      金交付債權人時，對於該執行標的物之強制執行程序，不
      得謂已終結，第三人仍得提起異議之訴，但已終結之拍賣
      程序不能依此項異議之訴有理由之判決予以撤銷。（司法
      院院字第2776號解釋(一)參照）。
　　⒉原告主張對甲○○提起第三人異議之訴云云（見本院卷第109
      頁背面），經查：
　　①系爭不動產於106年7月5日由甲○○得標，本院於106年7月6
      日業已發函通知共有人即丙○○、己○○、戊○○、丁○○、乙○○
      得以同一價格優先承買，該函文並於106年7月10日送達丙○○、丁○○、己○○、戊○○，於106年7月11日送達乙○○（見系
      爭執行事件卷二第141至144、151至159頁），戊○○於106
      年7月18日具狀願優先承買（見系爭執行事件卷二第175頁
      ），丁○○則於106年7月17日具狀願優先承買，然僅針對高
      雄市○○區○○段0000○號建物部分，且願承買之價格僅48萬
      元（見系爭執行事件卷二第177至179頁）；嗣丁○○於106
      年7月18日再具狀表明優先承買系爭不動產並聲請以債權
      折價（見系爭執行事件卷二第185至187頁）；系爭執行事
      件嗣因共有人表明優先承買，乃先將保證金退回拍定人（
      見系爭執行事件卷二第195至204頁）。又系爭執行事件因
      有2名共有人聲明優先承買，遂於106年8月9日發函將於同
      年月23日在執行處投標室公開抽籤（見系爭執行事件卷二
      第287至291頁），嗣由丁○○抽中，並聲明以分配金額抵繳
      （見系爭執行事件卷二第295至297頁），然經計算後，丁○○仍應補繳100萬1,113元後始得核發權利移轉證書並塗銷
      查封登記（見系爭執行事件卷三第191至194頁），後丁○○
      於107年3月4日對應補繳金額異議（見系爭執行事件卷三
      第211至215、235至239頁），系爭執行事件於109年12月2
      8日發函通知丁○○應於文到5日內補繳100萬3,239元，如逾
      期未繳，即由另聲請優先購買權人戊○○買受系爭不動產（
      見系爭執行事件卷四第127頁），之後丁○○未依限補繳，
      經聯絡戊○○又表示已無意願優先承買系爭不動產，故回復
      由原拍定人即甲○○承買，並通知甲○○繳足價金，甲○○則於
      110年5月27日繳足全部價金，本院乃核發權利移轉證明書
      並進行塗銷查封登記等程序在案（見系爭執行事件卷四第
      179至219頁）等情，業經調取系爭執行事件卷宗查明無訛
      。
　　②系爭不動產經甲○○於110年5月27日繳足全部價金，本院乃
      核發權利移轉證明書並進行塗銷查封登記等情屬實，有不
      動產權利移轉證書及本院囑託塗銷不動產查封及辦理移轉
      登記函附卷可稽（見系爭執行事件卷四第201、203頁），
      揆諸上開說明，原告已不得請求撤銷拍賣程序，況且，原
      告於系爭執行事件應屬債務人而非第三人，原告主張對甲○○提起第三人異議之訴，請求廢棄系爭執行事件放棄優購
      權部分、系爭分配表、甲○○拍賣點交等執行程序，難謂有
      理由，應予駁回。
　四、綜上，原告對被告己○○、戊○○、乙○○提起債務人異議之訴
      ，對被告甲○○提起第三人異議之訴，並聲明㈠廢棄系爭執
      行事件放棄優購權部分。㈡系爭分配表、被告甲○○拍賣點
      交等，均應廢棄，為無理由，應予駁回。
　五、本件事證已臻明確，兩造其餘主張及舉證等攻擊防禦方法
      ，核與判決結果不生影響，爰不一一論述。
　六、據上論結，原告之訴為無理由，依民事訴訟法第385條第1
      項後段、第78條判決如主文。
中　　華　　民　　國　　111 　年　　9 　　月　　15　　日
                  民事第九庭    法　官　吳芝瑛
以上正本係照原本作成。　　　　　　　　　
如對本判決上訴，須於判決送達後20日內向本院提出上訴狀。如
委任律師提起上訴者，應一併繳納上訴審裁判費。
中　　華　　民　　國　　111 　年　　9 　　月　　15　　日
                                書記官  劉玟君